臺灣高雄地方法院刑事判決　　　　　　　　　　　　九十一年度交訴字第一九二號
　　公　訴　人　臺灣高雄地方法院檢察署檢察官
　　被　　　告　甲○○
右列被告因公共危險等案件，經檢察官提起公訴（九十一年度調偵字第三一一號），
本院判決如左：
    主  文
甲○○因過失傷害人，處有期徒刑伍月，如易科罰金，以參佰元折算壹日；又駕駛動
力交通工具肇事，致人受傷而逃逸，處有期徒刑陸月，如易科罰金，以參佰元折算壹
日；應執行有期徒刑拾月，如易科罰金，以參佰元折算壹日。
    事  實
一、甲○○前於民國八十八年二月十二日考領有自小客車駕駛執照，業於九十年一月
    五日經高雄市監理處註銷駕照，為無駕駛執照之人，明知不得繼續駕駛車輛，竟
    仍於九十一年十一月九日下午九時十五分許，駕駛借得之車牌號碼ＸＣ─二一八
    五號自小客車（車輛係王賜財所有，於同日下午八時許，向王賜財之妻林月雀借
    用），搭載林月雀沿高雄市○○○路，由北往南行駛，途經該路與大中一路路口
    ，欲行右轉往西時，明知汽車行駛至交岔路口，轉彎車應讓直行車先行，且汽車
    行經交岔路口右轉應讓右側慢車道直行之各型車輛先行，而依當時情狀，並無不
    能注意之情事，竟疏於注意右轉未讓右側慢車道直行車先行，適有考領有重型機
    車駕照之丙○○騎乘車牌號碼ＡＷＲ─六九七號重機車，後座搭載乙○○，於上
    開民族一路慢車道路段，由北往南同向騎乘至上開大中一路交岔路口時，一時反
    應不及，丙○○上開重型機車左前車角側擋風板處衝撞上甲○○前開車輛右前車
    門、右後車門，致使丙○○所騎機車倒地後，丙○○受有輕微腦震盪、臉部撕裂
    傷及多處肢體鈍傷，乙○○則受有右手擦傷、牙齒斷裂、下唇撕裂傷及兩膝擦傷
    等傷害，而甲○○明知駕駛自小客車肇事致人受傷，非但未停車照料傷者及留置
    現場等待警方前往處理，竟另基於肇事逃逸之犯意，隨即駕駛前開自小客車逃離
    現場，旋為警到場處理車禍時循線查獲。
二、案經丙○○、乙○○訴由高雄市政府警察局左營分局報告台灣高雄地方法院檢察
    署檢察官偵查起訴。
    理  由
一、訊據被告甲○○固不諱言有於右揭時、地，無照駕駛借得之自小客車，搭載林月
    雀沿高雄市○○○路，由北往南行駛，途經該路與大中一路路口，欲行右轉往西
    時，與是時騎乘重型機車後座搭載乙○○之丙○○發生擦撞，致使丙○○、乙○○受有傷害，且於肇事後未停車照料傷者及留置現場等待警方前往處理，駕駛前
    開自小客車離開現場之事實，惟矢口否認有何過失傷害及駕車肇事逃逸之犯行，
    辯稱：當時伊自小客車之時速約十公里，事故發生後，車子曾停放於路旁，但人
    未下車，有轉頭看了一下，嗣因同事林月雀覺得頭痛身體不適，始離開事故現場
    ，載林月雀就醫，並無駕車肇事逃逸的意思云云。惟查：
（一）被告於駕駛執照註銷後，仍於右揭時、地，駕駛借得之自小客車，搭載林月雀
      沿高雄市○○○路，由北往南行駛，途經該路與大中一路路口，欲行右轉往西
      時，與是時騎乘重型機車後座搭載乙○○之丙○○發生擦撞，致使丙○○、乙○○受有傷害，且於肇事後未停車照料傷者及留置現場等待警方前往處理，即
      駕駛前開自小客車離開現場之事實，迭據被告於警訊、偵查及本院審理時供承
      不諱，核與證人即被害人丙○○、乙○○於警訊及偵查時證述之情節大致相符
      ，並證人即搭乘被告自小客車之林月雀於警訊及本院審理時證述屬實，且有高
      雄市政府警察局舉發違反道路交通管理事件通知單、證號查詢汽車駛人、道路
      交通事故調查報告表及現場照片八張附卷可稽；而被害人丙○○及乙○○因本
      件車禍分別受有「輕微腦震盪、臉部撕裂傷、多處肢體鈍傷」及「右手擦傷、
      牙齒斷裂、下唇撕裂傷及兩膝擦傷」等傷害之事實，並有高雄榮民總醫院九十
      年十一月十日醫字第○一○九○○號診斷證明書二紙在卷可證，顯見被告確有
      無照駕車並與被害人丙○○、乙○○騎乘之機車發生擦撞，造成被害人受傷之
      事實。
（二）另按「汽車行駛至交岔路口，轉彎車應讓直行車先行」，此道路交通安全規則
      第一百零二條第一項第六款定有明文，且「汽車行經交岔路口右轉應讓右側慢
      車道直行之各型車輛先行」，亦經交通部六十三年十二月十一日以交路（六三
      ）字第一一二四五號函釋在案，而本院依職權審閱前開道路交通事故調查報告
      表所繪之現場圖示及狀況，被害人上開重型機車倒於現場岔路口之大中路西向
      慢車道行車路線，頭略東北、尾略西南，距大中路西向快慢車道分隔線延伸線
      前輪三點二公尺、後輪二點四公尺，前輪並距民族一路西側路邊延伸線三公尺
      ，碎片位於前輪近處，血跡位於後輪南側零點七公尺處，參諸雙方行車方向、
      路線、路況為柏油道路與雙方車損照片，並對照被告既係曾考領有汽車駕駛執
      照之人，且依其於警訊時自承：「當時我車子時速約十公里左右，視線良好，
      當時該路口南北向號誌為綠燈」等語以觀，足見當時依現場情狀，被告並無不
      能注意情事，竟疏於注意，右轉未讓右側慢車道直行車先行，致與丙○○騎乘
      之機車擦撞，其駕車顯有過失甚明，且本件經台灣高雄地方法院檢察署檢察官
      送請高雄市政府建設局車輛行車事故鑑定委員會鑑定結果，亦認：「被告甲○○右轉未讓右側慢車道直行車先行，為肇事原因」，此有該鑑定委員會九十一
      年七月二十五日高市車鑑字第○九一○○○三四四二號函附鑑定意見書在卷足
      憑，足見被告之過失行為與告訴人之傷害結果間，顯有相當因果關係。綜上，
      本件事證明確，被告上開過失傷害之犯行，已堪認定。
（三）又被告於右揭時、地，駕車與告訴人所騎乘之機車發生車禍事故，致告訴人丙○○、乙○○機車倒地，並受有前開傷害後，明知已駕車肇事致人受傷，仍隨
      即離開事故現場等情，雖一再辯稱係為急送同車友人林月雀就醫，並舉證人林
      月雀於本院審理時證稱：被告曾於肇事後，載其至高雄市區國民藥局買頭痛藥
      等語為憑，然依被告前開所陳，肇事是時既曾停車轉頭觀看被害人倒地，且明
      知自己車門亦遭撞及，當知如此撞擊力道甚鉅，常人於此情形，受傷恆需急送
      就醫或立刻報警於現場協助處理，苟如被告所言，其並無駕車肇事逃逸的意思
      ，係因事故發生後，欲送同車友人林月雀就醫才駛離現場，論理亦應將當時受
      傷情況更重之被害人二人併同送醫，方合常理，豈有任棄被害人於現場之理，
      顯見被告應係於駕車肇事後，為規避其駕車肇事責任，不僅未停車照料傷者及
      留置現場等待警方前往處理，反隨即駕駛該自小客車逃離現場之事實，亦堪認
      定。是被告空言辯稱上情，應屬事後推諉之詞，殊難採信。綜上，本件事證明
      確，被告駕車肇事逃逸之犯行，亦堪認定。
二、核被告甲○○所為，係犯刑法第一百八十五條之四之駕車肇事逃逸罪及第二百八
    十四條第一項前段之普通過失傷害罪。被告因駕車過失同時造成被害人丙○○、
    乙○○受傷之犯行，係一行為同時觸犯構成要件相同之過失傷害罪，係屬想像競
    合犯，應從一重罪處斷。被告所犯上開二罪間，犯意各別，行為互殊，應予分論
    併罰。又汽車駕駛人無駕駛執照駕車，因而致人受傷或死亡，依法應負刑事責任
    者，應依道路交通管理處罰條例第八十六條第一項加重其刑。爰審酌被告明知駕
    駛執照業已註銷，依規定不能駕駛車輛，猶為一己之便，不僅使自己之生命、身
    體之安全陷於危險，更置其餘共同使用公路之大眾於險境，更於肇生車禍事故後
    ，未積極救護傷患反駕車逃逸，及被害人所受傷害之程度、被告尚未與被害人為
    民事和解賠償等一切情狀，量處如主文所示之刑，並諭知易科罰金之折算標準，
    及就所處之有期徒刑定執行刑及諭知易科罰金之折算標準，以示懲儆。
據上論斷，應依刑事訴訟法第二百九十九條第一項前段，刑法第一百八十五條之四、
第二百八十四條第一項前段、第五十五條、第四十一條第一項、第二項、第五十一條
第五款，道路交通管理處罰條例第八十六條第一項，罰金罰鍰提高標準條例第一條前
段、第二條，判決如主文。
本案經檢察官周天畏到庭執行職務。
中      華      民      國        九十一      年    九  月    二十六    日
                                      臺灣高雄地方法院交通法庭
                      法  官  邱  基  峻
右正本證明與原本無異。
如不服本判決，應於判決送達後十日內，向本院提出上訴狀。
                                          書記官  顏  平  國
中    華    民    國      九十一      年      九      月      二十七    日
